臺灣高等法院臺中分院刑事判決
110年度上訴字第327號

上  訴  人  臺灣臺中地方檢察署檢察官
被      告  林卉淇


選任辯護人  羅婉秦律師
選任辯護人  丁威中律師
上列上訴人因被告偽造文書等案件，不服臺灣臺中地方法院107
年度訴字第1195號中華民國109年12月2日第一審判決（起訴案號
：臺灣臺中地方檢察署106年度偵字第9763號），提起上訴，本
院判決如下：
    主  文
上訴駁回。
    理  由
一、本案經本院審理結果，認第一審以被告林卉淇犯刑法第216 
    條、第210條之行使偽造私文書罪、第342條第1項之背信罪
    ，均從一重論以行使偽造私文書罪，所犯3次行使偽造私文
    書罪，係各別起意，應予分論併罰，而各量處有期徒刑3月
    、4月、3月，如易科罰金，均以新臺幣1千元折算1日，應執
    行有期徒刑7月，並諭知以1千元折算1日之易科罰金折算標
    準，偽造之署押應依刑法第219條規定宣告沒收；另依調查
    證據之結果，認尚無積極證據足認被告有公訴意旨所指將原
    判決附表二所示客戶交付之現金收下挪用，此部分被告所涉
    行使偽造私文書、背信犯行尚屬不能證明，惟與前開有罪部
    分具有接續犯之一罪關係，故不另為無罪之諭知，亦無積極
    證據足認被告有於原判決附表三所示時間、地點，藉浮報贈
    品數量之方式，將虛增之贈品侵占入己，此部分被告所涉業
    務侵占、行使偽造私文書犯行同屬不能證明，而為無罪之諭
    知。經核其認事用法及量刑、沒收，均無不當，應予維持，
    並引用第一審判決書記載之事實、證據及理由（如附件）。
二、檢察官上訴意旨略以：被告利用告訴人公司之信賴，為謀私
    利而為本案行使偽造私文書、背信等犯行，惡性重大且無悔
    意，原審就有罪部分之量刑失之過輕，難認妥當。又告訴人
    公司明文禁止員工以刷卡方式為客人代墊款項，以避免員工
    與客戶間進行假消費換現金之行為，亦避免員工藉此虛假業
    績換取獎金，而被告自承因業績壓力，所以先刷自己信用卡
    ，足見其刷卡時並無實際交易，而係假消費，原審判決推論
    告訴人公司同意員工可代客戶刷卡消費，不合邏輯，就此部
    分犯行另為無罪諭知，顯有違誤。再原審就原判決附表三編
    號1至21交易客戶「李敬蓉」等21人簽名部分，法務部調查
    局雖函覆表示按現有資料無法鑑定，但國內尚有內政部警政
    署刑事警察局等多家機構有能力進行筆跡鑑定，原審未改送
    其他單位進行鑑定，亦有未盡調查能事之違法等語。
三、經查：　　
  ㈠原審綜合被告不利於己之自白、證人陳珮宜、張楊草、林佳
    儀等人證詞、紅陽科技撥款查詢（含卡號0000000000000000
    號信用卡簽單影本，持卡人簽名欄「陳珮宜」）、台灣環匯
    亞太信用卡股份有限公司台灣分公司特約商店對帳單（含卡
    號0000000000000000號、卡號0000000000000000號信用簽單
    影本各1張，持卡人簽名欄均為「張楊草」）、群慧菁華國
    際股份有限公司客戶商品消費明細、客戶售服預約總表、每
    日成交明細表（陳佩宜部分）、（張楊草部分）、匯豐（台
    灣）商業銀行股份有限公司109年2月10日（109）台匯銀（
    總）字第30592號函暨附件：林卉淇信用卡卡號00000000000
    00000號104年8月至10月刷卡明細及繳款情形、台新國際商
    業銀行109年2月18日台新作文字第10901405號函暨附件：林
    卉淇信用卡卡號0000000000000000號104年5至8月帳單等證
    據資料，認定被告係在有金錢需求下，而於原判決附表一所
    示時間，在證人陳珮宜、張楊草交付如原判決附表一交易金
    額欄所示之價款時，將其等所交付之現金收下留用，並使用
    其所有如原判決附表一所示信用卡刷卡消費相同金額後，再
    於簽單上偽造「陳珮宜」、「張楊草」簽名而持之行使；復
    說明：經向匯豐（台灣）商業銀行股份有限公司、台新國際
    商業銀行等信用卡發卡公司查詢結果，被告所有如原判決附
    表一所示信用卡，於104年10月間均無掛失紀錄，且繳款情
    形正常，苟有遭盜刷情事，被告何以未向發卡銀行反應並為
    掛失之通知，或至檢警機關報案，以釐清責任及防止損失擴
    大，而仍正常繳付款項，足見被告辯稱信用卡遭盜刷等語，
    不足採信。所為判斷，俱與證據法則相符。被告行使偽造私
    文書、背信之犯罪事實，已經原審詳細論敘取捨證據及得心
    證理由，被告於本院審理時仍否認犯行，並無可採。
　㈡原審就被告所犯行使偽造私文書犯行之有罪部分，於量刑時
    依刑法第57條規定以行為人之責任為基礎，審酌被告前無因
    案遭科刑之素行、任職告訴人公司，不思忠實履行職務，為
    取得現金使用，而為違背其任務行為之犯罪動機、所為使告
    訴人等公司需支付之費用不多，犯罪危害不高之犯罪所生損
    害、否認犯行，亦未與告訴人公司達成和解並賠償損失之犯
    後態度、告訴代理人請求從重量刑之意見、被告自陳之教育
    程度、工作經歷、家庭生活狀況等一切情狀，而為量刑之根
    據，除未逾越法定裁量範圍，亦無明顯違反罪刑相當原則之
    濫用權限情形，檢察官上訴意旨所指各節，均未逸脫原審判
    決之科刑審酌範圍，其以原審判決量刑過輕為由而提起上訴
    ，核無理由。
　㈢按背信罪之成立，以處理他人事務之人，有圖自己或第三人
    得不法利益，或圖加損害於本人之意思，而故為違背其任務
    之行為為要件，此項犯意既屬於構成犯罪事實之一部，自應
    依證據認定，不能僅以客觀上發生損害本人利益之事實，遽
    推定其有前項犯意。查本案尚無積極證據足認原判決附表二
    所示客戶係以交付被告現金之方式給付消費款，嗣被告將該
    現金挪為己用，並再以刷卡方式填補之情形，自難認被告主
    觀上有為取得現金使用而圖自己不法利益之意思。又縱使被
    告以刷卡方式代客戶墊支消費款之作業方式，違背告訴人公
    司之內部規定，但其目的係為達成公司業績之要求，並無損
    害公司利益之意圖，亦非為己牟取業績獎金，核與背信罪之
    要件不符。再者，原判決附表二所示信用卡簽單簽名欄位，
    均係填載難以辨識之英文字，而每人簽名之方式、筆畫、習
    慣，會否用代號，均有不同，被告辯稱各該簽單上是簽自己
    英文名字等語，並非全然不可採信。至於附註欄所示「陳資
    穎」、「邱雅萍」之姓名，目的僅係供識別人稱之用，意在
    辨識當事人為何，非具有如同簽名或與簽名相類之效力，非
    為署押，亦無從被告有何行使偽造私文書之犯行。從而，檢
    察官上訴意旨指摘原審判決關於附表二部分不另為無罪諭知
    不當，亦無可採。 
  ㈣犯罪事實應依證據認定，無證據不得認定犯罪事實。本院依
    檢察官聲請，就原判決附表三編號1至21交易客戶「李敬蓉
    」等21人簽名部分，送請內政部警政署刑事警察局進行筆跡
    鑑定，嗣經該局函覆待鑑文件上「貨號」、「單價」、「數
    量」等欄位之阿拉伯數字，筆劃簡單、特徵不明確，故是否
    為被告所書寫，無從認定；另欠缺待鑑文件之原本，及被告
    平日所書寫，且與待鑑文件相近時期、相同書寫方式之類同
    字跡原本多件，就所送資料無法鑑定，此有該局民國110年6
    月18日函在卷為憑。是依檢察官所提出之證據資料，尚無從
    認定被告有公訴意旨所指業務侵占、行使偽造私文書等犯行
    ，原審以被告此部分之犯罪不能證明而為無罪諭知，核無不
    當。
　㈤綜上，檢察官以上開理由提起上訴，均無理由，應予駁回。
據上論斷，應依刑事訴訟法第368條、第373條，判決如主文。　
本案經檢察官王銘仁提起公訴，檢察官張溢金提起上訴，檢察官
張慧瓊到庭執行職務。
中　　華　　民　　國　　110 　年　　8 　　月　　25　　日
        　　刑事第六庭    審判長法　官  唐  光  義
　　　　　　　　　　　　　　    法　官  許  冰  芬
 　　　　　　　　　　　 　　　  法　官  鍾  貴  堯     
                     
以上正本證明與原本無異。 
有罪部分，檢察官、被告得上訴。
無罪部分，檢察官得上訴，但須符合刑事妥速審判法第9條第1項
規定。    
如不服本判決得上訴部分，應於收受送達後二十日內向本院提出
上訴書狀，其未敘述上訴理由者，並得於提起上訴後二十日內向
本院補提理由書 (均須按他造當事人之人數附繕本)「切勿逕送
上級法院」。因疫情而遲誤不變期間，得向法院聲請回復原狀。

                                書記官  何  佳  錡     
　　　　　　　　　
中　　華　　民　　國　　110 　年　　8 　　月　　25　　日
刑事妥速審判法第9條
除前條情形外，第二審法院維持第一審所為無罪判決，提起上訴
之理由，以下列事項為限：
一、判決所適用之法令牴觸憲法。
二、判決違背司法院解釋。
三、判決違背判例。
刑事訴訟法第三百七十七條至第三百七十九條、第三百九十三條
第一款規定，於前項案件之審理，不適用之。